【裁判字號】    89,易,3973
【裁判日期】    900406
【裁判案由】    詐欺
【裁判全文】
台灣板橋地方法院刑事判決                        八十九年度易字第三九七三號
    公  訴  人  台灣板橋地方法院檢察署檢察官
    被      告  乙○○
右列被告因詐欺案件，經檢察官提起公訴（八十九年度偵字第一四八八四號）及移送
併辦（八十九年度偵續字第二一九號），本院判決如左：
    主  文
乙○○共同連續意圖為自己不法之所有，以詐術使人將本人之物交付，處有期徒刑壹
年。
    事  實
一、乙○○前係「忠盈企業有限公司」（下稱忠盈公司）之負責人，因經營不善於民
    國（下同）八十五年二月至四月間即陷於財務週轉不靈，無法給付之情形。乙○○明知其已無給付之能力，竟與丙○○（另由本院審理中）共同基於意圖為自己
    不法所有之概括犯意，由丙○○於八十六年四月二十一日出面訛稱以經營水果生
    意急需資金為由，向丁○○借款新台幣（下同）四十萬元，之後如期返還上開借
    款，藉以取得信任，使丁○○不疑有詐，乃先後於八十六年四月三十日、六月二
    十八日、七月十七日、七月二十八日及十月四日，匯入丙○○於合作金庫銀行中
    和分行帳戶內（帳號00000000000000號），金額分別為四十六萬
    二千五百元、四十九萬元、十九萬八千元、九萬四千元及二十八萬四千元，合計
    一百五十二萬八千五百元（起訴書誤為一百六十萬元）；惟嗣後經丁○○向丙○○索討時，均藉故未予清償，直至八十七年二月十五日，蘇女於台北市士林區大
    葉高島屋百貨公司覓得丙○○後，丙○○乃諉以開立自八十七年八月十五日起至
    八十八年十月十五日止，每月十五日給付蘇女十萬元，並由乙○○背書予以保證
    ，然屆期經蘇女提示而未獲付款，始知受騙。
二、案經被害人丁○○訴請台灣板橋地方法院檢察署檢察官偵查起訴暨被害人甲○訴
    請台灣板橋地方法院檢察署檢察官移送本院併案審理。
    理  由
一、訊據被告乙○○矢口否認有何詐欺之犯行，並辯稱：伊並未向丁○○借錢，伊係
    向丙○○借款，共積欠丙○○二百多萬元；伊並不知道丙○○錢如何來，係丙○○後來告知伊，錢係向丁○○借的，故要伊於本票上背書云云。經查：
    （一）被告之前經營忠盈公司，而被告本人於台灣省合作金庫松興支庫之帳戶早
          於八十五年二月二十四日即已拒絕往來，有該支庫八十九年十二月四日（
          八九）合金松興存字第五０二一號函在卷可稽；又忠盈公司於中國農民銀
          行松山分行帳戶亦於八十五年四月一日列為拒絕往來，有該分行九十年一
          月四日（九０）農松字第００一號函附卷可佐。是被告明知其早於八十五
          年二月及四月間即已陷於財務周轉不靈而無法給付之情形。
    （二）告訴人丁○○先後於八十六年四月三十日、六月二十八日、七月十七日、
          七月二十八日及十月四日，匯入丙○○帳戶內金額分別為四十六萬二千五
          百元、四十九萬元、十九萬八千元、九萬四千元及二十八萬四千元，合計
          一百五十二萬八千五百元之事實，業據告訴人丁○○於偵審中指訴歷歷，
          並經共同被告丙○○於偵審中坦承不諱，復有合作金庫銀行中和分行於九
          十年二月二十二日（九０）合金中和總發字第０一四六號函暨所附存、提
          款往來交易明細表影本在卷可參。
    （三）又被告於審理中供承：「‧‧‧丙○○借錢給我時有向我表明，他的資金
          多餘，所以借給我錢‧‧‧我是六十三年就開始向丙○○借錢，我都有借
          有還，最後一筆是在八十六年八、九月份，最少是二、三萬元，最多的金
          額我則記不清楚了，從八十七年三月份開始我便無法清償，金額大約二百
          多萬元，八十六年八、九月份總共借了二百二十萬元，最少借二、三萬元
          ，最多七、八十萬元，在他（指共同被告丙○○）的家裡交給我現金或劃
          線支票或農會、合庫的門口或是幫我匯款給廠商‧‧‧我是開文具行的本
          票一百六十萬元有十六張，另外開借據二百二十萬元的一張」；惟共同被
          告丙○○於本院審理時則供稱：「六十五年開始往來（指與被告乙○○金
          錢借貸往來）直至八十六年十月份，最少有借一百、一千的，最多四、五
          十萬元，有一千多萬元（指被告乙○○積欠之金額），有二十多年沒有清
          償，有一次是八十五年底到八十六年四月份陸續向我借款最少十萬元，最
          多四、五十萬元，總共的金額大約二百二十多萬元，沒有寫借條，他（指
          被告乙○○）也沒有開立任何的本票、支票‧‧‧在我家或在合庫的門口
          ，我提領現金交給被告」（見本院九十年三月二十三日審判筆錄）。足見
          被告與共同被告丙○○二人對於借款之事並不一致。又共同被告丙○○果
          有餘錢可以借予被告乙○○，焉有再向告訴人丁○○借款之理；況共同被
          告丙○○向告訴人丁○○借款，尚需負擔二至三分之利息，豈有無須任何
          利息轉借被告乙○○之理？是被告與共同被告丙○○二人所述顯與常情有
          違！
    綜上所述，是被告所辯各節，要屬飾卸諉責之詞，殊無可採。罪證明確，被告犯
    行洵堪認定。
二、核被告所為，係犯刑法第三百三十九條第一項意圖為自己不法之所有，以詐術使
    人將本人之物交付之罪。又被告與丙○○之間有犯意聯絡與行為之分擔，應論以
    共同正犯。再被告先後多次犯行，時間緊接，且犯罪構成要件相同，顯係基於概
    括犯意為之，為連續犯，應論以一罪並加重其刑。爰審酌被告之品行、智識程度
    及被告詐欺之金額多達一百五十餘萬元所生之危害，且迄今亦未清償或與告訴人
    商議如何返還借款以及被告犯罪後猶飾詞置辯未見悔意等一切情狀，量處如主文
    所示之刑，以資懲儆
三、至移送併辦（八十九年度偵續字第二一九號）部分略以：被告乙○○於八十七年
    八月二十日持由案外人張安定經營之「健強一品有限公司」所簽發，付款人為聯
    邦商業銀行東台北分行，發票日為八十七年九月二十三日，票號ＵＡ00000
    00號，金額為二十萬二千四百元之支票一紙，在台北縣永和市○○路七十五巷
    四弄二十四號二樓，向甲○佯稱欲抵債並再行借貸十二萬元，致使甲○不疑有他
    ，乃交付十二萬元予被告，因認被告涉有詐欺之犯行，而利本院併案審理。經查
    ：被告上開已論罪之詐欺犯行，最後一次詐欺之時間為八十六年十月四日，距移
    送併辦之犯罪時間八十七年八月二十日，相距有十月之久，於時間上難認被告係
    基於概括犯意所為，故本院自無從併案予以審理，應退還檢察官另行偵查處理，
    附此敘明。
據上論斷，應依刑事訴訟法第二百九十九條第一項前段，刑法第二十八條、第五十六
條、第三百三十九條第一項，罰金罰鍰提高標準條例第一條前段，判決如主文。
本案經檢察官張慶林到庭執行職務
中    華    民    國      九    十      年     四     月      六日
                            台灣板橋地方法院刑事第二庭
                                法  官  潘  長  生
（得於十日內上訴）
附錄本案論罪科刑法條
刑法第三百三十九條：


司法院資訊處製作；財團法人民間司法改革基金會備份。
